臺灣高雄地方法院民事判決
111年度小上字第32號
上  訴  人  華南產物保險股份有限公司

法定代理人  陳文智  
被  上訴人  李君義  

上列當事人間請求損害賠償事件，上訴人對於民國111年1月25日
本院高雄簡易庭110年度雄小字第2773號第一審判決提起上訴，
本院判決如下：
    主      文
上訴駁回。
第二審訴訟費用新臺幣壹仟伍佰元由上訴人負擔。
    事實及理由
一、上訴意旨略以：上訴人有承保訴外人王駿騰所有之車牌號碼
    000-0000號自用小客車（下稱系爭自用小客車），原判決即
    依此認定上訴人知悉王駿騰與被上訴人成立和解乙事，然即
    便上訴人承保系爭自用小客車，不代表在王駿騰未通知上訴
    人之情形下，上訴人會知悉、預知王駿騰為與系爭自小客車
    事故之任何行為，原判決認定為無理由；又保險經紀公司與
    上訴人相互獨立，營業項目、組織章程、董事及股東皆全然
    不同，原判決認為「縱為保險經紀公司代為出面，仍不可能
    未事先取得原告公司之同意或授權」，有不當連結及理由不
    備之違法；再保險經紀公司代王駿騰處理車禍事宜並不須由
    上訴人同意或授權，上訴人無從控制、知悉，原判決認定年
    籍不詳之訴外人「阿國」為保險經紀公司人員，卻仍認為和
    解為上訴人同意、授權並代為處理，顯有矛盾；又和解書載
    明「本和解不代表乙方（王駿騰）保險公司...」，顯然該
    和解在於避免妨礙上訴人之代位權，上訴人之代位權僅得代
    位系爭自用小客車維修費，且和解項目已清楚盧列有鍍膜費
    、修車期間交通費、輪胎折價費，原判決有違一般經驗法；
    此外，原判決以「另證人王駿騰證稱：我的車全部的損壞項
    目如上開和解書所記載項目...」為由認定車損項目已在和
    解書和解範圍內，為原判決既就上訴人承保車輛車損之維修
    及估價已為認定，則系爭自用小客車車損新臺幣（下同）4
    萬7,706元如何包含於和解金額6,000元內，且系爭自用小客
    車於王駿騰與被上訴人和解時已維修完畢，維修費由上訴人
    給付，系爭自用小客車之請求權已移轉於上訴人，王駿騰之
    損害當然僅剩鍍膜費、修車期間交通費、輪胎折價費，原判
    決據此逕認和解包含車損費用，與經驗法則有違，亦嫌速斷
    ，為此爰依法提起上訴等語。並聲明：㈠原判決廢棄；㈡上訴
    人應給付上訴人4萬7,706元。
二、按對於小額程序之第一審裁判之上訴或抗告，非以其違背法
    令為理由，不得為之，民事訴訟法第436條之24第2項定有明
    文。而所謂違背法令，依同法第436條之32準用同法第468條
    、第469條第1款至第5款規定，係指判決不適用法規或適用
    不當者，以及㈠判決法院之組織不合法。㈡依法律或裁判應迴
    避之法官參與裁判者。㈢法院於權限之有無辨別不當或違背
    專屬管轄之規定者。㈣當事人於訴訟未經合法代理者。㈤違背
    言詞辯論公開之規定者而言。故小額事件之上訴程序不得以
    民事訴訟法第469條第6款之判決不備理由或理由矛盾為理由
    指摘原判決違背法令，是小額事件中所謂違背法令不包含認
    定事實錯誤、取捨證據不當或就當事人提出之事實或證據疏
    於調查或漏未審酌之判決不備理由或理由矛盾情形；又按取
    捨證據、認定事實屬於事實審法院之職權，若其取證、認事
    ，並不違背法令及經驗法則、論理法則或證據法則，即不許
    任意指摘其採證或認定不當，以為上訴理由（最高法院109
    年度台上字第1564號判決意旨參照）；再按小額訴訟程序之
    第二審判決，依上訴意旨足認為上訴無理由者，得不經言詞
    辯論為之，民事訴訟法第436條之29第2款亦有明文。
三、經查:
  ㈠關於上訴人以原審判決無理由、理由不備、理由矛盾為由，
    提起上訴部分:
  1.上訴人固主張:即便上訴人承保系爭自用小客車，不代表在
    王駿騰未通知上訴人之情形下，上訴人會知悉、預知王駿騰
    為與系爭自小客車事故之任何行為，原判決認定為無理由云
    云，惟其僅係就原審認定事實之職權行使為論斷，既未表明
    原判決所違背之法令及其具體內容，亦未陳明原判決如何不
    適用法規或適用法規不當或有何民事訴訟法第469條第1至5
    款規定所列判決當然違背法令之事由，抑或敘明原判決究係
    違反何種經驗法則或論理法則，自難認對原判決之如何違背
    法令有具體之指摘。
  2.上訴人又主張：保險經紀公司與上訴人相互獨立，營業項目
    、組織章程、董事及股東皆全然不同，原判決認為「縱為保
    險經紀公司代為出面，仍不可能未事先取得原告公司之同意
    或授權」，為不當連結及理由不備；且保險經紀公司代王駿
    騰處理車禍事宜並不須由上訴人同意或授權，上訴人無從控
    制、知悉，原判決認定年籍不詳之訴外人「阿國」為保險經
    紀公司人員，卻仍認為和解為上訴人同意、授權並代為處理
    ，顯有矛盾等情。然依首揭說明，民事訴訟法第469條第6款
    之判決不備理由或理由矛盾，既均非屬小額事件之上訴事由
    ，則以上開事由提起之上訴，自非合法。
  ㈡關於上訴人以原審判決違反經驗法則為由，提起上訴部分:
　1.按所謂論理法則，係指依立法意旨或法規之社會機能就法律
    事實所為價值判斷之法則而言。所謂經驗法則，係指由社會
    生活累積的經驗歸納所得之法則而言；凡日常生活所得之通
    常經驗及基於專門知識所得之特別經驗均屬之（最高法院91
    年度臺上字第741號判決意旨參照）。
  2.本件上訴意旨固稱:和解書載明「本和解不代表乙方（王駿
    騰）保險公司...」，顯然該和解在於避免妨礙上訴人之代
    位權，上訴人之代位權本僅包含系爭自用小客車維修費，且
    和解項目已清楚盧列有鍍膜費、修車期間交通費、輪胎折價
    費，原判決有違一般經驗法則；又原判決以「另證人王駿騰
    證稱：我的車全部的損壞項目如上開和解書所記載項目...
    」為由認定車損項目已在和解書和解範圍內，惟原判決既已
    認定系爭自用小客車之維修及估價為4萬7,706元，則該金額
    如何包含於和解金額6,000元內，且系爭自用小客車於王駿
    騰與被上訴人和解時已維修完畢，維修費由上訴人給付，系
    爭自用小客車之請求權已移轉於上訴人，王駿騰之損害當然
    僅剩鍍膜費、修車期間交通費、輪胎折價費，原判決據此逕
    認和解包含車損費用，與經驗法則有違云云。然原判決以上
    訴人出面代為和解時，已知車損項目及損害金額，仍同意以
    上開金額與被告和解，且雖於和解書上加註註明，本和解不
    代表乙方（王駿騰）保險公司，僅針對上述費用達成和解，
    然亦同時加註註明，事後無論任何情形，乙方或其他人不得
    再向甲方請求任何賠償，並不得再有異議等字樣，而認定上
    訴人既代理王駿騰與被上訴人和解，上開加註應足認上訴人
    已同意拋棄其餘請求權；原判決並依證人王駿騰證述，認定
    王駿騰所受損害已全部包含於和解書中，因此本件被保險人
    王駿騰對於被上訴人之損害賠償請求權已因和解成立而不存
    在，上訴人無由依保險法第53條規定主張代位權等情，難認
    有何違反經驗法則之情事。而上訴意旨復未就原審判決所違
    背之經驗法則為具體敘明，則其空言主張原審判決有違背經
    驗法則云云，亦屬無據，此部分上訴為無理由。
四、綜上所述，原判決並無上訴人所指之違背經驗法則情事，上
    訴人提起本件上訴，指摘原審判決不當，求予廢棄改判，依
    上訴意旨足認其上訴顯無理由，爰依民事訴訟法第436條之2
    9第2款規定，不經言詞辯論，逕以判決駁回，並依民事訴訟
    法第436條之32第1項準用同法第436之19第1項規定，確定第
    二審訴訟費用1,500元由上訴人負擔。
五、據上論結，本件上訴為一部不合法，一部無理由。依民事訴
    訟法第436條之32第1項、第2項、第449條第1項、第436條之
    29第2款、第78條、第436條之19第1項，判決如主文。
中　　華　　民　　國　　111 　年　　5 　　月　　31　　日
                  民事第一庭審判長法  官  蔣志宗
　　　　　　　　　　　　　　　　  法  官  陳筱雯 
　　　　　　　　　　　　　　　　  法  官  韓靜宜 
以上正本係照原本作成。
本判決不得上訴。
中　　華　　民　　國　　111 　年　　6 　　月　　1 　　日
                                  書記官  陳雅雯